臺灣彰化地方法院刑事判決
109年度交訴字第135號
公  訴  人  臺灣彰化地方檢察署檢察官 
被      告  廖宜邦


選任辯護人  朱文財律師
上列被告因過失致死案件，經檢察官提起公訴（109年度偵字第2
679號），本院判決如下：
    主    文
廖宜邦犯過失致人於死罪，處有期徒刑伍月，如易科罰金，以新
臺幣壹仟元折算壹日。緩刑貳年。 
    犯罪事實
一、廖宜邦於民國108年12月16日下午3時41分許，駕駛車牌號碼
    0000-00號自用小客車（以下均依道路交通事故現場圖標示
    編號，下稱C車），由東往西方向行經彰化市中正路1段與長
    興街口，本應注意交岔路口10公尺內不得臨時停車，且中正
    路1段雙向均為單線車道，如違規臨停將使部分車身占據車
    道，並壓縮其他往來車輛行車空間。且依當時天候晴、日間
    自然光線、柏油路面乾燥無缺陷、無障礙物、視距良好，並
    無不能注意之情事，竟疏未注意及此，而於甫通過上述交叉
    路口，即將C車臨時停放在距離上述交岔路口10公尺內中正
    路1段東往西方向車道旁（C車約有一半車身佔據車道）。嗣
    陳來成騎乘車牌號碼000-0000號普通重型機車（下稱A機車
    ），沿長興街由北往南行至上述交岔路口，闖紅燈右轉進入
    中正路1段東往西方向車道後，為閃避暫停之C車而旋往左偏
    移，致與黃瀚霆（所涉過失致死部分另由檢察官為不起訴處
    分）所駕駛、沿中正路1段由東往西方向直行正在通過上述
    交岔路口之車牌號碼0000-00號自用小客車（下稱B車）右側
    發生擦撞，陳來成因而人車倒地，受有頭部外傷併顱內出血
    、左側肋骨多處骨折併血胸等傷害，經送醫急救，仍因上開
    傷害而於109年1月10日晚間7時13分許因中樞神經衰竭而死
    亡。
二、案經陳來成之配偶鄭麗華、子女陳文宏、陳莉婷告訴及臺灣
    彰化地方檢察署檢察官簽分偵查起訴。
    理    由
一、以下引用之供述證據及非供述證據，檢察官、被告廖宜邦及
    辯護人於本院審理時，均未爭執證據能力，且本院審酌各該
    證據均非屬違法取得之證據，復經本院於審判期日就該等證
    據進行調查、辯論，是以依法均得作為證據使用。
二、得心證之理由：
　　訊據被告固坦承有於108年12月16日下午3時41分許，將C車
    臨時停放在上述交岔路口旁西側中正路1段、距離路口10公
    尺內之東往西方向車道之行為，亦不爭執A機車與B車發生碰
    撞，被害人陳來成因此受有上開傷害，並於109年1月10日晚
    間7時13分許死亡等事實，惟矢口否認有何過失致人於死犯
    行，與辯護人均辯稱：被害人違規紅燈右轉，過失程度遠大
    於被告，且被告違規暫停於上述交岔路口之行為不必然導致
    本案車禍發生，是以被告行為與車禍發生間並無直接因果關
    係云云。經查：
　㈠被告於108年12月16日下午3時41分許，將C車臨時停放在上述
    交岔路口旁西側中正路1段、距離路口10公尺內之東往西方
    向車道，隨後被害人所騎乘之A機車與黃瀚霆所駕駛之B車在
    C車旁發生碰撞等事實，業據被告坦承不諱（見相卷第17至2
    1、77、139頁、本院卷第109頁），核與證人黃瀚霆於警詢
    及偵查中之證述相符（見相卷第11至15、75、137至139頁）
    ，並有現場及蒐證照片共31張、監視器錄影翻拍照片4張、
    彰化縣警察局彰化分局道路交通事故現場圖、道路交通事故
    調查報告表(一)、(二)-1、勤務指揮中心受理110報案紀錄
    單各1件、彰化縣警察局彰化分局109年1月20日彰警分偵字
    第1090002809號函所附職務報告1件、行車紀錄器及監視錄
    影畫面翻拍照片、同上分局109年12月7日彰警分偵字第1090
    051384號函及所附道路交通事故現場圖1件在卷可稽（見相
    卷第25至55、59至63、、71至73、89、167至177頁、本院卷
    第79、83頁）。且上述交岔路口監視錄影畫面，經本院當庭
    勘驗，結果略以：C車沿中正路1段由東往西行駛，一過中正
    路1段與長興街路口後，即立刻往路邊停車，停車位置在路
    口西側之人行穿越道與第一組機車停車格之間，車身右側邊
    緣幾乎與機車停車格南側之格線保持水平，又被告之自小客
    車車身約一半在白色實線內側，一半在白色實線外側，被告
    自小客車車頭未超過上開所述停放之機車。被告車輛停定後
    ，車前右轉燈閃爍，並有人從副駕駛座下車。B車沿中正路1
    段由東向西行駛，當時其對向車道有多數車輛行進中，長興
    街無車輛，故中正路1段為綠燈，長興街為紅燈。被害人騎
    乘之A機車從長興街口處駛出，欲右轉至中正路1段，B車已
    過人行穿越道至該交叉路口路中央，2車繼續行駛，B車偏南
    行駛，被害人於轉彎時以較大的角度繞過C車，而於轉彎至
    中正路1段時，行駛處約為白色實線與雙黃線間中間的位置
    ，被害人之A機車與B車在行駛中擦撞，被害人人車倒地等情
    ，有勘驗筆錄在卷可稽（見本院卷第60至61頁），足認被告
    前揭自白應與事實相符，堪以認定。
　㈡被害人因上開車禍受有如犯罪事實欄所示傷害，並因此於109
    年1月10日晚間7時13分許因中樞神經衰竭而死亡等事實，業
    據證人即告訴人鄭麗華於警詢時證述在卷（見相卷第7至10
    頁），並有彰化基督教醫療財團法人彰化基督教醫院司法相
    驗法醫參考病歷資料1件、被害人照片2張、臺灣彰化地方檢
    察署相驗筆錄、相驗屍體證明書各1件、相驗照片16張、同
    署檢驗報告書1件及相驗照片6張存卷可參（見相卷第23、57
    、133、145、155至162、187至197頁），且上情為被告、辯
    護人所不爭執。是以被害人死亡結果，與上開時地A機車與B
    車發生碰撞之車禍間，有因果關係一節，洵堪認定。
　㈢按汽車臨時停車時，應依下列規定：二、交岔路口、公共汽
    車招呼站十公尺內、消防栓、消防車出入口五公尺內不得臨
    時停車。道路交通安全規則第111條第1項第2款定有明文。
    而被告將C車臨時停車之位置，係位於上述交岔路口西側中
    正路1段、距離路口10公尺內之東往西方向車道，此據被告
    供承如前，並有上開道路交通事故現場圖、監視器錄影翻拍
    照片及勘驗筆錄在卷可按，是被告將C車臨時停放於上開地
    點，顯然有違反前揭「於交岔路口10公尺內不得臨時停車」
    之規定甚明。
　㈣被告將C車臨時停車於上述交岔路口西側中正路1段、距離路
    口10公尺內之東往西方向車道之行為，固有違反前揭「於交
    岔路口10公尺內不得臨時停車」之規定，惟被告及辯護人以
    前詞置辯，是本案爭點在於，被告行為與A機車、B車發生碰
    撞之結果間，有無相當因果關係。而本院審酌以下證據認為
    ：
　⒈本案車禍肇事原因，經送請交通部公路總局臺中區監理所彰
    化縣區車輛行車事故鑑定委員會鑑定、交通部公路總局車輛
    行車事故鑑定覆議會覆議，結果均為：被害人駕駛A機車，
    行至設有行車管制號誌交叉路口，違反號誌管制（闖紅燈）
    右轉彎進入路口，為肇事原因；黃瀚霆駕駛B車、被告駕駛A
    機車均無肇事因素（被告不當於交叉路口10公尺內占用車道
    臨時停車違反規定）等情，有交通部公路總局臺中區監理所
    109年2月14日彰鑑字第1000009216號函及所附交通部公路總
    局臺中區監理所彰化縣區○○○○○○○○○○○○○○○○○○○路○○000○0○0
    ○路○○○0000000000號函及所附交通部公路總局車輛行車事故
    鑑定覆議會覆議意見書各1件附卷可憑（見相卷第179至185
    頁、偵卷第45至49頁）。
　⒉以上車輛行車事故鑑定及覆議意見，固均認為被告非本案肇
    事因素，惟鑑定意見乃鑑定人或鑑定機關所為之判斷意見，
    僅屬證據資料之一種，鑑定意見是否可採，屬證據取捨及其
    證明力判斷之問題，此為事實審法院之職權，並非案件一經
    鑑定，審理事實之法院必受鑑定意見之拘束（最高法院86年
    度台非字第388號判決意旨參照）。 則本院審酌道路交通安
    全規則第111條第1項第2款規定於交岔路口10公尺內不得臨
    時停車，其規範目的無非係因交岔路口處常有車輛交會，車
    流較為密集，不僅是直行車輛，包括轉彎車輛在進入路口時
    ，如果在路口10公尺內有停放車輛，勢必會壓縮轉彎車輛於
    轉彎時之行車空間，迫使轉彎車輛以較大之幅度進入車道，
    而增加轉彎車輛與其他車輛碰撞之可能性，因此必須保持一
    定範圍之路口淨空，維持車輛行車空間，以確保行車安全，
    避免碰撞。尤以本案上述交岔路口之路況而言，上述交岔路
    口雙向各僅有單一車道，且被告將C車臨時停放於上開地點
    ，車身約一半在白色實線內側，一半在白色實線外側一情，
    此觀諸現場及路口監視錄影照片甚明（見相卷第25、59頁）
    ，並經本院勘驗如前，足見C車已有一半車身佔據車道。假
    如被告並未違規臨停於上述交岔路口附近，則被害人騎乘A
    機車而沿長興街口右轉進入中正路1段時，其本可沿路面邊
    緣右轉，以避免靠近其他直行或右轉、左轉之車輛，但因被
    告違規臨停於上述交岔路口附近，導致被害人需以較大幅度
    轉彎，因此與直行之B車碰撞。足見本案車禍發生之原因，
    正是因被告違背前揭道路交通安全規則第111條第1項第2款
    規定之規範目的所致。易言之，上揭禁止臨時停車之規定，
    乃是法制為降低行車風險，避免交通事故，以求保障人民生
    命、身體、財產安全，而課予人民之注意義務，被告違反該
    禁止規範而臨時停放C車在上述交叉路口10公尺範圍內，即
    形同創造了一個法律不容許之風險，縱使嗣後係被害人自行
    駕車於轉彎時為閃避被告所停放之C車而與其他車輛即B車發
    生碰撞，且於撞擊發生時被告並無積極之駕駛行為，但被告
    此時將C車停放在該處而未移走之不作為，仍應與作為等價
    。是以被告於上述交岔路口10公尺內臨時停放C車之行為，
    違反前揭「於交岔路口10公尺內不得臨時停車」之注意義務
    ，且與本案車禍發生、乃至於被害人死亡結果間，有相當因
    果關係甚明。
　⒊被告與辯護人雖以前詞置辯，但被害人縱然未違規闖紅燈右
    轉，長興街兩側仍有可能有其他車輛右轉或左轉進入中正路
    1段東往西方向車道，甚至是上述交岔路口東側之中正路1段
    也有可能有其他車輛在變換號誌前即已進入路口而待駛入路
    口西側車道，因此仍有禁止在交叉路口10公尺內臨時停車以
    維持行車空間之必要。準此，無論被害人是否有違規闖紅燈
    右轉之情形，被告於上述交岔路口10公尺內臨時停放C車之
    行為，仍與本案車禍發生有因果關係。至於本案被害人有闖
    紅燈右轉之違規行為，就本案車禍結果間固然與有過失，然
    仍無法因此解免被告之過失。
　㈤綜上所述，被告於上述交岔路口10公尺內臨時停放C車之過失
    行為，與本案車禍發生、被害人死亡結果間，有因果關係。
    從而，本案事證明確，被告上開犯行洵堪認定，應依法論科
    。
三、論罪科刑：
  ㈠按刑法上過失致人於死罪所稱之過失行為，包括作為與不作
    為，均足構成。又行為人在有預見可能之情況下，對危險之
    可能發生負有排除或注意之義務，若竟疏未履行此等義務，
    致此項危險發生實害者，該行為人之不作為，亦該當本罪之
    過失行為，並不因被害人之與有過失，得阻卻行為人之成立
    犯罪（最高法院100年度台上字第1911號判決意旨參照）。
    是核被告所為，係犯刑法第276條之過失致人於死罪。又被
    告於本案車禍發生後，逕行駛離現場（所涉肇事逃逸部分，
    另經檢察官以罪嫌不足為不起訴處分），嗣由員警循線通知
    被告到案說明等情，有彰化縣警察局道路交通事故肇事人自
    首情形紀錄表在卷足憑（見相卷第83頁），足認被告係於員
    警合理懷疑被告涉犯本案後才到案說明，是以被告並不符合
    自首規定，併此敘明。
　㈡爰以行為人之責任為基礎，審酌被告在交岔路口10公尺內違
    規臨時停車，致被害人所騎乘之A機車與B車發生碰撞，更因
    此造成被害人死亡，是被告犯行所生損害重大而無可回復。
    惟被害人行經該交岔路口，未遵守交通號誌而違規闖紅燈右
    轉，是被告犯行非本案事故發生之唯一原因。再考量被告與
    告訴人三人成立調解，內容略為：被告當場給付新臺幣50萬
    元（上開金額不得作為民事賠償之扣抵），告訴人三人同意
    不追究被告刑事責任，如被告符合緩刑之宣告之要件，告訴
    人三人均同意，並原諒被告等情，此有調解程序筆錄在卷可
    參，是被告已實際填補告訴人三人部分損害，並得告訴人三
    人之原諒，犯後態度尚稱良好。兼衡被告並無前科之素行，
    此有臺灣高等法院被告前案紀錄表為證（見本院卷第99頁）
    。暨被告自承其學歷為大學畢業之智識程度，在父親經營之
    公司擔任行政，未婚，需扶養3歲女兒，天生有四肢肢體障
    礙，領有殘障手冊之生活狀況（見本院卷第112頁）等一切
    情狀，乃量處如主文所示之刑，並諭知易科罰金之折算標準
    ，以示懲戒。
　㈢末查，被告未曾因故意犯罪受有期徒刑以上刑之宣告，且已
    與告訴人三人成立調解並履行調解內容，而填補告訴人三人
    部分損害，是被告犯後態度良好。又參酌告訴人三人均表示
    同意給予被告緩刑，並原諒被告之意見。綜合上情，足認被
    告經此偵審程序及刑之宣告後，應知所警惕而無再犯之虞。
    是本院認為前開所宣告之刑以暫不執行為適當，爰併予宣告
    緩刑，以勵自新。
據上論斷，應依刑事訴訟法第299條第1項前段，刑法第276條、
第41條第1項前段、第74條第1項第1款，判決如主文。
本案經檢察官楊閔傑提起公訴，檢察官劉欣雅到庭執行職務。　
中　　華　　民　　國　　110 　年　　4 　　月　　15　　日
                  刑事第六庭    審判長法官  吳永梁
　　　　　　　　　
                                法      官  呂美玲
　　　　　　　　　　　　　　　　
                                法      官  張琇涵
以上正本證明與原本無異。
如不服本判決應於收受判決後20日內向本院提出上訴書狀，並應
敘述具體理由。其未敘述上訴理由者，應於上訴期間屆滿後20日
內向本院補提理由書( 均須按他造當事人之人數附繕本) 「切勿
逕送上級法院」。
中　　華　　民　　國　　110 　年　　4 　　月　　15　　日
                                書記官  潘佳欣
附錄論罪科刑法條全文：
中華民國刑法第276條
因過失致人於死者，處5年以下有期徒刑、拘役或50萬元以下罰金。